【裁判字號】    92,台上,202
【裁判日期】    920109
【裁判案由】    偽造貨幣
【裁判全文】
最高法院刑事判決                                九十二年度台上字第二○二號
    上  訴  人  乙○○
                甲○○
右上訴人等因偽造貨幣案件，不服台灣高等法院台中分院中華民國八十九年九月十九
日第二審判決（八十九年度上訴字第一三七○號，起訴案號：台灣苗栗地方法院檢察
署八十八年度偵字第五○九六號），提起上訴，本院判決如左：
    主  文
原判決關於乙○○、甲○○罪刑部分均撤銷。
乙○○、甲○○共同連續行使偽造之通用紙幣，乙○○處有期徒刑參年貳月，甲○○
處有期徒刑參年肆月。
偽造之壹仟元面額紙幣貳拾張沒收。
    理  由
本件原判決認定上訴人甲○○意圖供行使之用，於民國八十八年十月十四日上午八時
許，在台中市東海別墅與青海路口附近，以現金新台幣（下同）一萬元之代價，向姓
名年籍不詳，綽號「阿珠」之已成年女子購買偽造一千元面額之紙幣共二十張（面額
合計二萬元），予以收集，旋於同日上午九時許，與知悉上開紙鈔為偽造千元紙幣之
杜正雄（已死亡）及上訴人乙○○意圖將之換成真鈔，以供渠三人喝酒花用，即共同
基於行使偽造通用紙幣之概括犯意聯絡，由乙○○駕駛車號ＡＱ｜０六七三號自用小
客車，搭載甲○○與杜正雄，並由杜正雄連續於附表編號一至三所示之時、地，各持
一張偽造之千元鈔票充作真鈔，分別向不知情之小販（不詳）及范秀英等人購買如附
表編號第一至三號所示之商品，兌找換取真正紙幣、貨幣共二千六百四十元得逞，事
後范秀英察覺有異報警處理，經警於八十八年十月十四日上午十一時三十分許，在苗
栗縣銅鑼鄉苗一一九線泉水坑段查獲渠三人而悉上情，並扣獲偽造面額千元紙幣共十
七張及渠等兌換所得之二千六百四十元（其中八百九十元已發還范秀英；另一千七百
五十元扣案）等情。係以上開事實，業據甲○○於警訊、偵查中及第一審法院受理羈
押聲請訊問時，坦承不諱（見偵卷第六、二八頁、八十八年度聲羈字第二四五號卷第
四、五頁），核與已死亡之共犯杜正雄於警、偵訊時之供述（見偵卷第七、二九頁）
及被害人范秀英之指證情節相符，並有范秀英所具之贓物認領保管單一紙、扣案偽造
之千元紙幣十七紙及兌換所得之紙鈔即現金一千七百五十元為證，並經第一審法院及
原審法院當庭勘驗扣案偽造之千元紙幣十七紙，其上之編號相同，均為DL135086HW（
見偵卷第一四頁），其大小與真鈔相同、顏色與真鈔類似，有浮水印及防偽線，肖像
領口處亦有些許斜紋，但紙質較真鈔光滑（見第一審法院八十九年三月二日筆錄），
確係偽鈔無訛，本件上訴人等之犯罪事證明確，為其所依憑之證據及理由。而以乙○
○雖坦承有駕駛自用小客車搭載甲○○、杜正雄二人，於附表所示時地購物，然否認
有本件之犯罪，辯稱：伊與杜正雄係朋友，與甲○○並不熟，只聽到要換錢買東西，
不知是偽鈔，他們見警察來才將偽鈔塞進腳踏墊云云，認係脫罪卸責之詞，不足採信
，於理由內詳予指駁與說明。核上訴人等之所為，係犯刑法第一百九十六條第一項之
行使偽造通用紙幣罪，甲○○意圖供行使之用，而收集之行為，係犯同條項後段之意
圖供行使之用而收集罪，乙○○、甲○○與已死亡之杜正雄間，就行使偽造通用紙幣
罪部分有犯意之聯絡及行為分擔，依同法第二十八條之規定為共同正犯，渠等先後三
次行使偽造通用紙幣，時間緊接，所犯構成要件相同之罪，顯係基於概括犯意反覆實
施，為連續犯，應依刑法第五十六條之規定均以一罪論並加重其刑至二分之一，甲○
○所犯上開二罪間有方法、結果之牽連關係，應依刑法第五十五條規定從一重之行使
偽造通用紙幣罪處斷；又行使偽造紙幣本含有詐欺性質，爰不再以詐欺罪論擬，因而
撤銷第一審關於上訴人等部分不當之科刑判決，援引上開法條及刑法第三十八條第一
項第三款，罰金罰鍰提高標準條例第一條前段，分別論上訴人等以共同連續行使偽造
之通用紙幣之罪，並審酌上訴人等二人並無不良素行紀錄，有渠等全國前案紀錄表在
卷可參，及其犯罪之動機、目的、手段暨犯罪所生之損害、犯罪後之態度等一切情形
，量處乙○○有期徒刑年貳月；甲○○有期徒刑年肆月；偽造之紙幣二十張不問
屬於犯人與否，均依刑法第二百條之規定沒收，扣案之一千七百元（應為一千七百五
十元）係犯罪所得之物，亦應依法宣告沒收，固非無見。上訴意旨略謂：綜觀全卷，
乙○○及杜正雄之供述，並無與甲○○共同協議以假鈔換真鈔之事先謀議，而乙○○
當日駕車係與杜正雄外出推展廣告業務，沿途停車由杜正雄購買物品，並無犯意聯絡
云云，查係對事實審法院認事採證職權之適法行使，任意指摘原判決違背法令，本不
足採。惟查收集通用紙幣與交付於人，雖係兩種行為，然依刑法第一百九十六條第一
項之規定，均以意圖行使為要件，則甲○○於意圖行使而收集後，旋於當日復以行使
之意思而交付於人，其收集行為，自應為交付行為所吸收，只論以交付之罪（見本院
二十四年上字第一二八一號判例），原判決認甲○○所犯刑法第一百九十六條第一項
前段之行使偽造通用紙幣罪與同條項後段之意圖供行使之用而收集罪，二罪間為方法
結果之牽連關係，依刑法第五十五條規定從一重之行使偽造通用紙幣罪處斷，自屬違
誤；又刑法第三十八條第一項第三款、第三項明文規定，因犯罪所得之物，除有特別
規定者外，以屬於犯人者為限，始得沒收，倘犯罪所得之物，其所有權並不屬犯人時
，自不在得宣告沒收之列。本件扣得之現金一千七百五十元，係上訴人等以假鈔詐換
所得，為被害人被騙之物，並非上訴人等所有，原判決不察，率認係上訴人等因犯罪
所得之物，適用刑法第三十八條第一項第三款諭知沒收（主文誤載金額為一千七百元
），亦有違誤；應認本件上訴為有理由，但上開違誤不影響於事實之確定，本院可據
以為裁判，爰將原判決關於乙○○、甲○○罪刑部分均撤銷，並審酌上訴人等之犯罪
一切情狀，改判如主文第二項、第三項所示，以資糾正。
據上論結，應依刑事訴訟法第三百九十七條、第三百九十八條第一款，刑法第二十八
條、第五十六條、第一百九十六條第一項前段、第二百條，罰金罰鍰提高標準條例第
一條前段，判決如主文。
中      華      民      國    九十二    年      一      月      九      日
                              最高法院刑事第八庭
                                  審判長法官  莊  登  照
                                        法官  洪  明  輝
                                        法官  黃  一  鑫
                                        法官  魏  新  和
                                        法官  林  秀  夫
      右正本證明與原本無異
                                              書  記  官
中      華      民      國    九十二    年      一      月     十五     日
                                                                      ：
附表：
┌───┬─────┬──────┬─────┬──────┬─────┐
│編號  │  時間    │地點        │被 害 人  │購  買 商 品│ 兌找零錢 │
│      │          │            │          │            │          │
├───┼─────┼──────┼─────┼──────┼─────┤
│      │八十八年十│台中縣后里馬│不詳      │香菸、礦泉水│八百五十元│
│ 一   │月十四日上│場旁        │          │            │          │
│      │午十時二十│            │          │            │          │
│      │分許      │            │          │            │          │
├───┼─────┼──────┼─────┼──────┼─────┤
│      │八十八年十│苗栗縣三義鄉│不詳      │雞肫        │九百元    │
│ 二   │月十四日上│菜市場旁    │          │            │          │
│      │午十時四十│            │          │            │          │
│      │分許      │            │          │            │          │
├───┼─────┼──────┼─────┼──────┼─────┤
│      │八十八年十│苗栗縣銅鑼鄉│范秀英    │香菸一包、牙│八百九十元│
│ 三   │月十四日上│新隆村一鄰一│          │膏一條      │（被害人已│
│      │午十一時二│一號        │          │            │領回）    │
│      │十五分許  │            │          │            │          │


司法院資訊處製作；財團法人民間司法改革基金會備份。
